【裁判字號】    97,上訴,1373
【裁判日期】    980226
【裁判案由】    毒品危害防制條例
【裁判全文】
臺灣高等法院臺南分院刑事判決        97年度上訴字第1373號
上  訴  人  臺灣雲林地方法院檢察署檢察官
上  訴  人
即  被  告  甲○○
選任辯護人  劉意  律師
上列上訴人因被告違反毒品危害防制條例等案件，不服臺灣雲林
地方法院97年度訴字第211號，中華民國97年9月30日第一審判決
（起訴案號：臺灣雲林地方法院檢察署96年度偵字第5821號），
提起上訴，本院判決如下：
    主  文
上訴駁回。
    理  由
一、按刑事訴訟法第三百六十一條、第三百六十七條規定，不服
    地方法院之第一審判決而提起上訴者，應提出上訴書狀，並
    敘述具體理由，為上訴必備之程式；其所提出之書狀未敘述
    上訴理由，或僅曾以言詞陳述上訴理由者，均應於上訴期間
    屆滿後二十日內補提理由書於第一審法院。第一審法院經形
    式審查，認逾期未補提上訴理由者，應定期間先命補正；逾
    期未補正者，為上訴不合法律上之程式，應以裁定駁回。倘
    已提出上訴理由，但所提非屬具體理由者，則由第二審法院
    以上訴不合法律上之程式，判決駁回。而所謂具體理由，必
    係依據卷內既有訴訟資料或提出新事證，指摘或表明第一審
    判決有何採證認事、用法或量刑等足以影響判決本旨之不當
    或違法，而構成應予撤銷之具體事由，始克當之（例如：依
    憑證據法則具體指出所採證據何以不具證據能力，或依憑卷
    證資料，明確指出所為證據證明力之判斷如何違背經驗、論
    理法則）；倘僅泛言原判決認定事實錯誤、違背法令、量刑
    失之過重或輕縱，而未依上揭意旨指出具體事由，或形式上
    雖已指出具體事由，然該事由縱使屬實，亦不足以認為原判
    決有何不當或違法者（例如：對不具有調查必要性之證據，
    法院未依聲請調查亦未說明理由，或援用證據不當，但除去
    該證據仍應為同一事實之認定），俾與第二審上訴制度在請
    求第二審法院撤銷、變更第一審不當或違法之判決，以實現
    個案救濟之立法目的相契合，並節制濫行上訴（最高法院著
    有九十七年度台上字第八九二號判決可參）。
二、上訴意旨略以：
  (一)檢察官上訴意旨略以：本件用以證明被告甲○○設有販賣第
    三級毒品犯行之各項之單一證據，固無法直接證明被告有該
    等犯行，惟被告被查獲持有之愷他命十三包，合計淨重九十
    餘公克，數量不可謂不多，且扣案十三包愷他命中之十包，
    已分裝成約一公克之份量，顯然非供被告自己施用，而已係
    分裝完成伺機賣出，此外並有電子磅秤一台扣案足資佐證；
    又依被告所使用行動電話之通訊監察譯文內容觀之，被告經
    常與人談論愷他命之數量、價格等買賣事宜，其中被告與黃
    莉婷之通話內容中，黃莉婷本來出價新台幣（下同）五百元
    買一公克，被告則堅持五百元只能買零點七公克，核其等所
    談論之數量、價格，實與愷他命相當；又被告自承其每月收
    入僅二萬元，且至被查獲時已施用愷他命三、四個月，每日
    十餘次，被告經濟狀況應非寬裕，然本次購買愷他命之成本
    達三、四萬元，顯然被告前已賣出愷他命獲利，本次又大量
    販入愷他命伺機賣出。是上開證據之證明力，應已達到通常
    一般人之均不致有所懷疑，而得確信被告係以營利為目的而
    犯入愷他命為真實之程度，原審認事用法難謂允當，應予撤
    銷改判，爰依刑事訴訟法第三百四十四條第一項及第三百六
    十一條第一項提起上訴，請撤銷原判決，以資救濟。
  (二)被告上訴意旨則略以：本案臺灣雲林地方法院審理之九十七
    年度訴字第二一一號案，所查扣甲○○非法持有之槍枝，與
    本院審理中九十七年度重上更(一)字第二七五號所指，被告甲
    ○○於九十三年二月間製造槍枝經查獲，而未扣案之其中改
    造槍枝乃同一事實。依最高法院九十七年度台非字五四三號
    判決與司法院釋字第一六八號解釋意旨，原審對本應為判決
    不受理，據原審未予詳查，逕為論罪科刑之有罪判決，與法
    顯有未何合，為此提起上訴，懇請鈞院撤銷原判決，另為適
    法判決等語。
三、經查：
  (一)原判決於判決理由欄貳，已就公訴人起訴所指被告販賣第三
    級毒品之罪嫌，以公訴人所舉之證據均不足以證明被告確有
    販賣第三級毒品之犯行，且原審復查無其他積極證據足以證
    明被告此部分犯行，應認被告販賣第三級毒品之罪嫌尚有不
    足，對被告為無罪之諭知。原審已詳敘其調查、取捨証據之
    結果及得心証之理由，從形式上觀察，原判決並無採證、認
    定事實錯誤、或違背法令之情形可言。檢察官上訴意旨仍就
    起訴時所持之證據再以反復加以論述，並未就原審採認證據
    有何違法或不當為之具體指摘，自難認係依據卷內既有訴訟
    資料，指摘或表明第一審判決有何採證認事、用法等足以影
    響判決本旨，而構成應予撤銷之具體事由。
  (二)再查，本件被告於九十六年八月間某日凌晨二、三時許，因
    與他人發生口角，為求防身，竟基於非法持有槍、彈之犯意
    ，向真實姓名年籍不詳、綽號「阿弟」之男性成年友人（下
    稱「阿弟」）借用槍、彈，並在甲○○位於雲林縣虎尾鎮○
    ○路九十七號七樓之三住處，受讓「阿弟」所交付之可發射
    子彈具有殺傷力之仿FN廠半自動手槍製造之槍枝換裝土造金
    屬槍管而成之改造手槍一枝（含彈匣一個，槍枝管制編號
    0000000000號）及具有殺傷力之口徑12GAUGE制式霰彈十二
    顆，而未經許可，無故持有上開具有殺傷力之槍、彈。嗣於
    同年九月十三日下午一時二十五分許，經警持拘票在雲林縣
    虎尾鎮○○路九十七號七樓樓梯口拘獲甲○○，並在其身上
    扣得上開可發射子彈具有殺傷力之改造手槍一枝、具有殺傷
    力之制式霰彈十二顆，及不具殺傷力之改造子彈三顆、非屬
    槍砲主要組成零件之土造金屬槍管半成品一枝及土造金屬撞
    針座一個等情。業經原審審酌卷內事證後，就未經許可持有
    槍、彈部分，認被告未經許可持有可發射子彈具有殺傷力之
    改造手槍一枝、具有殺傷力之口徑12GAUGE制式霰彈十二顆
    之犯行，罪證明確，應堪認定，且被告第二次犯行係於有期
    徒刑執行完畢後五年內，故意再犯有期徒刑以上之罪，為累
    犯，應依刑法第四十七條第一項規定加重其刑，因量處有期
    徒刑三年四月，併科罰金六萬元，罰金如易服勞役，以新臺
    幣一仟元折算一日，經核並無不合。被告提起上訴僅泛言：
    本件所查扣甲○○非法持有之槍枝，與本院審理中九十七年
    重上更(一)字第二七五號所指之被告非法持有上未扣案之改造
    槍枝，乃為同一事實云云。惟被告前於九十六年九月十三日
    警詢時曾供述：上開查扣執之槍、彈係其與別人口角時，準
    備防身用云云，又於同年月十四日偵訊中亦已明確供承：「
    （「阿弟」何時把霰彈拿給你？）他在一個多月前晚上二、
    三點拿到我虎尾鎮住處給我。（你為何要收霰彈？）因為那
    時與人有糾紛，所以我才跟他借霰彈、改造手槍。」可知本
    件被告非法所持有之槍、彈乃係於九十六年八月間因與他人
    發生口角，為防身之用，而向「阿弟」所借用，然本院九十
    七年重上更(一)字第二七五號所指侯嘉南交予被告甲○○未扣
    案之三把改造手槍乃為被告與侯嘉南共同製造，顯與本案被
    告前揭供述未合，再被告尚無其他證據證明本案與另案未扣
    案之三把改造手槍為同一，是應認被告先後二次所持有之槍
    、彈行為，時地各異，犯意各別，行為互殊，應予分論併罰
    ，顯無實質上或裁判上一罪之關係甚明。況被告原審審理時
    均未陳稱本件扣案槍彈與其九十三年二月間製造之槍枝有何
    干係，反具體陳明扣案之槍彈係於九十六年八月間始向「阿
    弟」借用，是其所提出之上訴理由，並非依據卷內既有訴訟
    資料，具體指摘或表明原判決關於適用法律有何違法或不當
    之情形，上訴所提本件所查扣之槍枝，與本院審理中九十七
    年重上更(一)字第二七五號所指之被告非法持有上未扣案之改
    造槍枝係同一事實之事證，亦不足以影響原審判決本旨，揆
    諸首揭說明，自難認其已具體表明上訴理由，其上訴顯不合
    於法定要件。
  (三)綜上，本件臺灣雲林地方法院檢察署檢察官及被告之上訴顯
    不合法律上之程式，爰依刑事訴訟法第三百六十七條前段之
    規定，駁回其上訴，並不經言詞辯論為之。
四、再本件原審判決就被告轉讓第三級毒品部分之判決，被告並
    未上訴，而檢察官就此亦未提起上訴，有該上訴書可稽，故
    該部分非屬本上訴案件之審理範圍，併此敘明。
五、依刑事訴訟法第三百六十七條前段、第三百七十二條，判決
    如主文。
中    華    民    國    98    年    2     月    26    日
                  刑事第三庭    審判長法  官  陳義仲
                                      法  官  蔡勝雄
                                      法  官  蘇清水
以上正本證明與原本無異。
如不服本判決應於收受送達後10日內向本院提出上訴書狀，其未
敘述上訴理由者，並得於提起上訴後10日內向本院補提理由書（
均須按他造當事人之人數附繕本）「切勿逕送上級法院」。
                                      書記官  蔡蘭櫻
中    華    民    國    98    年    2     月    26    日


司法院資訊處製作；財團法人民間司法改革基金會備份。
